【裁判字號】    90,易,382
【裁判日期】    900717
【裁判案由】    竊佔
【裁判全文】
臺灣雲林地方法院刑事判決
    公  訴  人  臺灣雲林地方法院檢察署檢察官
    被      告  丁○○
右列被告因竊佔案件，經檢察官提起公訴（九十年度偵字第五二四號），本院判決如
左：
    主  文
丁○○意圖為自己不法之利益，而竊佔他人之不動產，處有期徒刑肆月，如易科罰金
，以參佰元折算壹日，緩刑貳年。
    事  實
一、丁○○意圖為自己不法利益，於民國九十年一月二十八日（農曆一月五日）上午
    八時許起，利用農曆過年期間，大批遊客前往乙○○○○鎮朝天宮朝拜之機會，
    未經北港鎮公所同意，即佔據乙○○○○鎮○○段八八二地號北港鎮公所所有之
    空地，面積為○．○三四七公頃，供向其購買金紙之香客停放車輛，如香客拒買
    ，則稱該空地為他人所有，藉故叫香客將車輛開走，不得將車輛停於該處，以此
    方式將前開土地置於其實力支配。嗣於同年月二十九日下午三時三十分許，為警
    透過監視錄影器發現而前往取締當場查獲。
二、案經雲林縣警察局北港分局報請臺灣雲林地方法院檢察署檢察官偵查起訴。
    理  由
一、訊之被告丁○○，固坦承有於上開地點販賣金紙，並叫客停車之事實，惟矢口否
    認有何竊佔之犯行，辯稱：伊均在路旁販賣，因當時是農曆過年，車輛很多，而
    該處係一空地，才會臨時叫顧客在該處停車，並無客人不買金紙，就不讓他們停
    車，而竊佔公有之空地云云。經查，證人即查獲本案之警員甲○○於本院審理時
    ，已到庭證稱：「．．當天是我們巡官自監視錄影器內查看出被告丁○○在該處
    叫客停車，便叫我前往取締．．」、「．．空地內的車輛確實是被告叫進去停放
    的，因以前之車輛都是停放在路邊，平時該空地並無作用，當天被告才叫香客將
    車輛開進去停放」、「被告當時站在空地之出入口，金紙放在空地上」等語，又
    被告於偵查中原供稱：有請丙○○幫忙看伊停放在該空地內之車輛云云，證人丙
    ○○於本院審理時，亦證稱：被告說她車輛停放在裡面，要伊替她注意等語，然
    經本院提示現場照片，訊問被告何部車輛為其所有，被告則改稱當天並無車輛停
    放裡面云云，是被告當時確係固定在該空地出入口處，販賣金紙並招攬客人停車
    ，且該空地所停放之車輛，應係被告引導香客進入停放之車輛無訛。而被告住處
    即在該空地之斜對面，且該空地距朝天宮尚有逾百公尺之遠，被告不在自家門口
    販賣金紙，或至朝天宮四周販賣，卻固定在該空地出入口處販賣？顯係貪圖該處
    空地可供客人停車之便利。又該空地如任供香客停放車輛，被告何須委請丙○○
    代為注意該空地之車輛？且被告為警查獲當天係農曆元月五日，仍係過年朝拜之
    盛期，停車自係一位難求，此亦據證人甲○○證述在卷，然觀諸查獲之現場照片
    卻仍有多個停車位留空，若非被告有意在該空地出入口處控制，該空地怎會有多
    餘之停車位？另參以北港朝天宮附近居民，多以購買金紙，做為准予停車之條件
    ，被告佔用上開空地，供向其購買金紙之香客停放車輛，亦屬合乎事理之經驗判
    斷。綜上，被告所辯應係卸責之詞，洵無可採。此外，復有現場圖一紙、現場照
    片四幀、土地所有權狀一紙附卷可參，並經本院到場勘驗及囑託乙○○○○鎮地
    政事務所派員會同測量，被告佔用空地之面積為○．○三四七公頃，有刑事勘驗
    筆錄及土地複丈成果圖各一份在卷為憑。本件事證已臻明確，被告犯行堪予認定
    。
二、核被告所為，係犯刑法第三百二十條第二項之竊佔罪，應依同條第一項規定處罰
    。爰審酌被告身處宗教聖地，不知善用觀光資源，竟霸佔公有空地販售金紙圖利
    ，使遠近香客聞名而卻步，且犯後猶矯辯卸責，本應從重量刑，惟念被告除於七
    十七年間有賭博之前科外，迄今並無其他前科，品行尚非惡劣，及其犯罪之動機
    、目的、手段、所生危害、犯後之態度等一切情狀，爰量處如主文所示之刑，並
    諭知易科罰金之折算標準，以資懲儆。末查被告前於七十七年間，雖曾因賭博案
    件，經法院判處有期徒刑七月，執行完畢後，五年以內未曾受有期徒刑以上刑之
    宣告，有卷附臺灣雲林地方法院檢察署刑案資料查註紀錄表一份可按，其一時失
    慮，致罹刑章，本院認其經此教訓後，當益知警惕，應無再犯之虞，因認其所宣
    告之刑，以暫不執行為適當，併予宣告緩刑二年，以勵來茲而啟自新。
據上論斷，應依刑事訴訟法第二百九十九條第一項前段、刑法第三百二十條第二項、
第一項、第四十一條第一項前段、第七十四條第二款，罰金罰鍰提高標準條例第一條
前段、第二條，判決如主文。
本案經檢察官林良蓉到庭執行職務。
中      華      民      國      九十      年      七      月    十七    日
                                        臺灣雲林地方法院刑事第一庭
                                            法  官  廖  國  勝
右正本證明與原本無異。
如不服本判決，應於判決送達後十日內向本院提出上訴狀( 應附繕本 )。
                                            書記官  顏  錦  清
中      華      民      國      九十      年      七      月    十七    日
附錄本案論罪科刑法條全文：
刑法第三百二十條：
意圖為自己或第三人不法之所有，而竊取他人之動產者，為竊盜罪，處五年以下有期
徒刑、拘役或五百元以下罰金。
意圖為自己或第三人不法之利益，而竊佔他人之不動產者，依前項之規定處斷。
前二項之未遂犯罰之。


司法院資訊處製作；財團法人民間司法改革基金會備份。
